【裁判字號】    99,易,671
【裁判日期】    990517
【裁判案由】    詐欺
【裁判全文】
臺灣臺中地方法院刑事判決               99年度易字第671號
公  訴  人  臺灣臺中地方法院檢察署檢察官
被      告  甲○○
上列被告因詐欺案件，經檢察官提起公訴（98年度偵字第26689
號），被告於本院準備程序中就被訴之事實為有罪之陳述，經本
院合議庭裁定由受命法官獨任進行簡式審判程序審理，判決如下
：
    主      文
甲○○幫助意圖為自己不法之所有，以詐術使人將本人之物交付
，處有期徒刑貳月，如易科罰金，以新臺幣壹仟元折算壹日。緩
刑貳年。
    事實及理由
壹、程序方面
    刑事訴訟法第273條之1第1 項規定除被告所犯為死刑、無期
    徒刑、最輕本刑為3 年以上有期徒刑之罪或高等法院管轄第
    一審案件者外，於審判期日前之程序進行中，被告先就被訴
    事實為有罪之陳述時，審判長得告知被告簡式審判程序之旨
    ，並聽取當事人、代理人、辯護人及輔佐人之意見後，裁定
    進行簡式審判程序。查本案被告甲○○被訴詐欺案件，非前
    開不得進行簡式審判程序之案件，經被告於本院審理時就被
    訴之事實為有罪之陳述，且經本院告知被告簡式審判程序之
    旨，聽取被告及檢察官之意見後，爰依刑事訴訟法第273 條
    之1 第1 項規定裁定改依簡式審判程序審判之，先予敘明。
貳、實體方面
一、犯罪事實：
（一）甲○○乃具相當社會生活經驗之人，明知對於貿然將自己
      開立之金融帳戶金融卡及密碼，交付予其他不熟悉人任意
      使用，可能因此供人利用為犯罪所用，而坊間每每發生有
      人遭詐騙將款項匯入人頭帳戶後遭提領一空，致追索不能
      一事，並對所提供之帳戶可能因而幫助他人從事詐欺不法
      犯罪有預見，仍於不違背其本意情形下，基於幫助真實姓
      名年籍不詳自稱「張先生」之成年男子及其所屬詐欺集團
      成年成員詐欺取財之未必故意，於民國98年9 月16日依照
      報紙分類廣告所示，撥打電話予真實姓名年籍不詳自稱「
      張先生」之成年男子聯絡，甲○○隨即依該真實姓名年籍
      不詳自稱「張先生」之成年男子所求，於同年月18日向中
      國信託商業銀行南屯分行申辦帳號000000000000號帳戶（
      下稱中國信託帳戶），並於同年月19日，在臺中市○○路
      ○段之某遊樂中心，將上開帳戶之金融卡及密碼等資料，
      交付予真實姓名年籍不詳自稱「張先生」之成年男子，供
      其所屬之詐欺集團為詐欺犯行使用。嗣該真實姓名年籍不
      詳自稱「張先生」之成年男子取得前開帳戶資料後，與其
      所屬之其他詐欺團成員，共同基於意圖為自己不法所有之
      犯意聯絡，於98年9 月21日下午5 時30分許，以網路購物
      合作廠商之名義，撥打電話予乙○○，因乙○○在PChome
      網路購物誤設為分期付款方式，需至自動櫃員機取消設定
      ，否則將被扣12期之貨款云云，以致乙○○陷於錯誤，遂
      於同日晚間7 時40分許，提領新臺幣（下同）10萬元，匯
      入指定之甲○○前揭帳戶內。嗣因乙○○察覺異樣，始報
      警循線查悉上情。
（二）案經乙○○訴由臺中市警察局第四分局報告臺灣臺中地方
      法院檢察署檢察官偵查後起訴。
二、上開犯罪事實，業據被告甲○○於本院準備程序時坦承不諱
    ，核與證人即告訴人乙○○於警詢時證述情節大致相符，並
    有上開被告中國信託帳戶之客戶開戶基本資料及客戶歷史明
    細查詢資料各1 份；內政部警政署反詐騙案件紀錄表、臺北
    市政府警察局內湖分局內湖派出所之受理各類案件紀錄表、
    受理詐騙帳戶通報警示簡便格式表及受理刑事案件報案三聯
    單各1 份；告訴人乙○○所提出之中國信託自動櫃員機交易
    明細1 份附卷足稽，是被告出於任意性之自白核與事實相符
    ，足堪採信。本案事證明確，被告犯行堪以認定，應予依法
    論科。
三、按刑法上之幫助犯，係對於犯罪與正犯有共同之認識，而以
    幫助之意思，對於正犯資以助力，而未參與實施犯罪之行為
    者而言，最高法院49年台上字第77號判例意旨可資參照。是
    以，如未參與實施犯罪構成要件之行為，且係出於幫助之意
    思提供助力，即屬幫助犯，而非共同正犯。查本案被告甲○
    ○基於幫助之犯意，提供金融機構帳戶予真實姓名年籍不詳
    自稱「張先生」之成年男子使用，嗣該真實姓名年籍不詳自
    稱「張先生」之成年男子所屬詐欺集團之成年成員利用被告
    之幫助，意圖為自己不法之所有，向被害人乙○○施用詐術
    ，使其陷於錯誤，因而轉帳匯款至被告所提供之上開帳戶內
    ，是被告所為係參與詐欺罪構成要件以外之行為，且在無證
    據證明被告係以正犯而非以幫助犯之犯意參與犯罪之情形下
    ，應認其所為係幫助犯而非正犯行為。是核被告所為，係犯
    刑法第30條第1 項、第339 條第1 項之幫助詐欺取財罪。另
    被告幫助前述真實姓名年籍不詳自稱「張先生」之成年男子
    所屬詐欺集團犯詐欺罪，應依刑法第30條第2 項規定，按正
    犯之刑減輕之。爰審酌被告犯罪之動機、目的、手段，其交
    付金融帳戶予他人供犯罪使用之行為，紊亂社會正常交易秩
    序，並使不法之徒藉此輕易於詐騙後取得財物，致檢警難以
    追緝，助長詐騙犯罪風氣，並提高社會大眾遭受詐騙損失之
    風險，兼衡被告前未曾受有期徒刑以上刑之宣告，有臺灣高
    等法院被告前案紀錄表1 份在卷可稽，素行尚佳，其幫助行
    為所造成被害人之財物損失，惟其已賠償被害人乙○○8 萬
    元，業據其供承在卷，並有調解結果報告書及本院調解程序
    筆錄各1 份在卷可證，及其於犯罪後坦承犯行，尚具悔意等
    一切情狀，量處如主文所示之刑，並諭知易科罰金之折算標
    準，以示懲儆。另被告前未曾受有期徒刑以上刑之宣告，有
    上開被告前案紀錄表1 份在卷可稽，其因一時失慮，偶罹刑
    典，惟事後已坦承犯行，且與證人即被害人乙○○調解成立
    ，此有調解結果報告書及本院調解程序筆錄各1 份在卷足憑
    ，足認其深具悔意，經此刑之宣告後，應知警惕而無再犯之
    虞，本院因認暫不執行其刑為當，予以宣告緩刑2 年，用啟
    自新。
據上論斷，應依刑事訴訟法第273 條之1第1項、第299條第1項前
段，刑法第30條、第339 條第1 項、第41條第1 項前段、第74條
第1 項第1 款，刑法施行法第1 條之1 第1 項、第2 項前段，判
決如主文。
本案經檢察官丙○○到庭執行職務。
中    華    民    國    99    年    5     月    17    日
                  刑事第四庭  法  官  潘曉玫
以上正本證明與原本無異。
如不服本判決應於收受判決後10日內向本院提出上訴書狀，並應
敘述具體理由；其未敘述上訴理由者，應於上訴期間屆滿後20日
內向本院補提理由書（均須按他造當事人之人數附繕本）「切勿
逕送上級法院」。
告訴人或被害人對於判決如有不服具備理由請求檢察官上訴者，
其上訴期間之計算係以檢察官收受判決正本之日期為準。
                              書記官  張齡方
中    華    民    國    99    年    5     月    17    日
附錄論罪科刑法條
中華民國刑法第339條
（普通詐欺罪）
意圖為自己或第三人不法之所有，以詐術使人將本人或第三人之
物交付者，處 5 年以下有期徒刑、拘役或科或併科 1 千元以下
罰金。
以前項方法得財產上不法之利益或使第三人得之者，亦同。
前二項之未遂犯罰之。

司法院資訊處製作；財團法人民間司法改革基金會備份。
